---
title: "pencil"
author: "امیرعلی سطوتی"
date: "2025-06-04"
output:
  html_document:
    css: "mystyle1.css"      # استفاده از فایل CSS سفارشی
    toc: true                # اضافه کردن فهرست مطالب
    toc_float: true          # فهرست شناور
    #number_sections: true    # شماره‌گذاری سرفصل‌ها
    highlight: "zenburn"     # تم رنگی کد
    theme: "flatly"          # تم Bootstrap زیبا
editor_options:
  chunk_output_type: console  # تنظیم خروجی قطعه‌های کد
---

```{r setup, include=FALSE}
knitr::opts_chunk$set(echo = TRUE, digits = 2)

# تنظیم نحوه نمایش خروجی‌های عددی درون‌خطی (inline)
knitr::knit_hooks$set(inline = function(x) {
  if (is.numeric(x)) round(x, 2) else x
})
```
# فراخوانی داده‌ها
```{r}
library(car)
library(DescTools)
```

# سوال 1
آیا میانگین درازای کاسبرگ (Sepal.Length) در سه نوع گل یکسان است؟
```{r}
summary(aov(Sepal.Length ~ Species, data = iris))
```
چون مقدار p کوچک است، فرض صفر رد می‌شود؛ پس میانگین درازای کاسبرگ در سه گونه متفاوت است.

# سوال 2
آیا میانگین درازای کاسبرگ در setosa و virginica یکسان است؟
```{r}
data2 <- subset(iris, Species %in% c("setosa", "virginica"))
t.test(Sepal.Length ~ Species, data = data2)
```
چون مقدار p کوچک است، فرض صفر رد می‌شود؛ میانگین در دو گونه تفاوت معنی‌دار دارد.

# سوال 3
آیا میانگین پهنای گلبرگ (Petal.Width) در سه گونه یکسان است؟
```{r}
summary(aov(Petal.Width ~ Species, data = iris))
```
مقدار p کوچک است؛ پس میانگین پهنای گلبرگ در سه گونه تفاوت معنی‌داری دارد.

# سوال 4
آیا واریانس درازای کاسبرگ در setosa و versicolor یکسان است؟
```{r}
data3 <- subset(iris, Species %in% c("setosa", "versicolor"))
var.test(Sepal.Length ~ Species, data = data3)
```
چون p < 0.05، فرض صفر رد می‌شود؛ واریانس در دو گونه متفاوت است.

# سوال 5
آیا واریانس درازای کاسبرگ در سه جامعه یکسان است؟
```{r}
leveneTest(Sepal.Length ~ Species, data = iris, center = mean)
```
مقدار p کوچک است؛ پس واریانس‌ها در سه گونه برابر نیستند.

# سوال 6
آیا واریانس پهنای گلبرگ (Petal.Width) در سه جامعه یکسان است؟
```{r}
leveneTest(Petal.Width ~ Species, data = iris, center = mean)
```
نتیجه: واریانس پهنای گلبرگ در سه گونه‌ی گل زنبق یکسان نیست.
